臺灣臺中地方法院民事判決　九十一年度婚字第三○一號
　　原　　　告　甲○○
　　被　　　告　乙○○
右當事人間請求離婚事件，本院判決如左：
    主　　文
准原告與被告離婚。
訴訟費用由被告負擔。
    事　　實
甲、原告方面：
  一、聲明：如主文所示。
  二、陳述：
  （一）兩造於民國六十八年十二月五日結婚，並育有子女陳宛貞、陳靜宜、陳楓燕
        ，婚後被告從事室內裝潢工作，所得尚足敷家庭生活及子女教育等費用之所
        需，另被告之父於七十五年間以其名下土地與人合建，基於家產分析結果，
        被告亦自其父與人合建分配之房屋中分得其中三棟半（註：半棟原係登記與
        被告及其兄弟共有，其後被告另向其兄弟購買而為被告單獨所有），詎被告
        因沈迷賭博，自七十四年間起即屢屢背著原告向地下錢莊借貸，積欠鉅額債
        務，致債權人不斷上門催索，乃陸續於七十五年底、八十三年三月間及八十
        八年十一月間由原告代為清償其債務及處分前揭被告自其父所分得之房地，
        用以償債，其中於八十八年間原告出面代被告清償之債務，高達新臺幣（下
        同）四百八十八萬五千元，尤甚者，被告於向地下錢莊借貸時，竟未經原告
        同意，偽簽原告署押於本票之發票人欄上，擔保被告之借款。
  （二）由於被告之債務，已使家庭生計陷入困境，原告除須出外工作貼補家用，另
        須向親友籌借家庭生活費用，尚要應付債權人及地下錢莊之催討債務，已令
        原告心力交瘁，甚且被告從未向原告說明為何積欠大量債務，至此兩造感情
        已趨冷淡，迨於八十八年間，變賣房地償債後，家中僅餘現住處一棟房地足
        供作為遮風蔽雨之棲身處所，原告原期被告得因此而知悔改，乃不計前嫌願
        勉予維持兩造間之婚姻，詎於九十年十二月間，原告先於所有自小客車上發
        現有債權人將被告所簽發並同時偽造原告署押之本票貼於車窗上，嗣又接獲
        債權人打來催討債務之電話，繼而復有討債公司人上門惡行惡狀要債，原告
        始知被告故態復萌，已心痛至極，其後被告在不堪債權人之催討，乃於九十
        年十二月二十七日要求原告交出所保管自小客車之行照及家中唯一房地之權
        狀，供其再持向地下錢莊舉債，而為原告所拒後，被告竟動手拉扯原告頭髮
        ，以拳頭毆打原告，並翻箱倒櫃後始離去，至此，原告對被告已心灰意冷，
        維繫兩造婚姻之摯愛基礎已蕩然無存，實已難再期待兩造婚姻之和詣美滿，
        若勉強維持雙方婚姻形式之完整，誠與婚姻本質相悖，原告亦得依民法第一
        千零五十二條第二項，請求離婚。
  三、證據：提出戶籍謄本一份、本票影本十一紙、支票影本一紙、借據影本三紙、
    　　　　收據影本十四張、委託書影本一件、買賣合約書影本一紙，並聲請訊問
　　　　    證人陳宛貞、陳靜宜。
乙、被告方面：
  一、聲明：駁回原告之訴。
  二、陳述：
  （一）被告以前因賭六合彩及麻將等，確有向地下錢莊借錢，並在本票、借據上偽
        簽原告之姓名，致債權人登門討債情事。目前尚欠約六、七十萬元之債務。
  （二）九十年十二月二十七日兩造只發生拉址，被告並無毆打原告。
  （二）被告現從事室內裝潢工作，對於所積欠之債務，會以分期處理，希望原告能
        再給被告一次機會，不希望兩造離婚。
    理　　由
一、原告主張兩造於六十八年十二月五日結婚，並育有子女陳宛貞、陳靜宜、陳楓燕
    ，及被告自七十四年間起即沈迷賭博，並向地下錢莊借款，積欠鉅額債務，致債
    主上門，原告不得已乃以變賣被告分得家產，陸續於七十五年底、八十三年三月
    間及八十八年十一月間出面代被告清償債務，其中於八十八年間之債務，即高達
    四百八十八萬五千元，尤甚者，被告於向地下錢莊借貸時，竟於本票及借據偽簽
    原告之署押，使原告除須獨力負擔家計外，尚需應付債權人不斷地催討債務，致
    原告心力交瘁，迨於九十年十二月間，被告故態復萌，復有債權人登門催討債務
    ，被告為償還債務，於同年十二月二十七日要求原告交出所保管自小客車之行照
    及家中唯一房地之權狀，遭原告拒絕後，被告竟動手拉扯原告頭髮，以拳頭毆打
    原告，並翻箱倒櫃後始離去，已令原告對兩造之婚姻陷於絕望與痛心，是兩造之
    婚姻已無法再維持，原告自得依民法第一千零五十二條第二項之規定請求判決離
    婚等語。
二、被告則以：不希望兩造離婚，雖以前因賭六合彩及麻將等，確有向地下錢莊借錢
    ，並在本票、借據上偽簽原告之姓名，致債權人登門討債情事。目前尚欠約六、
    七十萬元之債務。而九十年十二月二十七日兩造只發生拉址，被告並無毆打原告
    。被告現從事室內裝潢工作，對於所積欠之債務，會以分期處理，希望原告能再
    給被告一次機會等語，資為抗辯
三、查原告主張兩造於六十八年十二月五日結婚，現婚姻關係尚存續中，並育有子女
    陳宛貞、陳靜宜、陳楓燕等事實，有原告提出戶籍謄本一份為證，並為被告所是
    認，原告此部分主張堪信為真實。
四、原告復主張被告自七十四年間起即沈迷賭博，並向地下錢莊借款，積欠鉅額債務
    ，致債主上門，原告不得已乃以變賣被告分得家產，陸續於七十五年底、八十三
    年三月間及八十八年十一月間出面代被告清償債務，其中於八十八年間之債務，
    即高達四百八十八萬五千元，尤甚者，被告於向地下錢莊借貸時，竟於本票及借
    據偽簽原告之署押，及於九十年十二月二十七日，被告因要求原告交出所保管自
    小客車之行照及家中唯一房地之權狀，遭原告拒絕後，被告竟毆打原告等事實，
    業據原告提出戶籍謄本一份、本票影本十紙、支票影本一紙、借據影本三紙、收
    據影本十三張、委託書影本一件、買賣合約書影本一紙為證，並經證人即兩造所
    生長女陳宛貞到庭證述：「我目前仍跟兩造住在一起，兩造的感情不是很好，常
    常為了父親的賭債而爭吵，我不知道兩造有無因此而動手，賭債是父親賣房子去
    償還，我們原本有三棟房子，目前只剩下住的這間」等語，證人即兩造所生次女
    陳靜宜證述：「．．．兩造的感情不好，常常因為父親欠的賭債而吵架，都是我
    母親跟別人借錢來還，也有賣房子來償還」等語，而被告除否認九十年十二月二
    十七日毆打原告，僅辯稱當日只有拉址等語外，其餘均不爭執，足見原告主張被
    告因耽於賭博惡習，影響家庭生活等情，堪信為真。
五、按有民法第一千零五十二條第一項各款以外之重大事由，難以維持婚姻者，夫妻
    之一方得請求離婚。但其事由應由夫妻之一方負責者，僅他方得請求離婚，同條
    第二項定有明文。次按婚姻以夫妻終生之共同生活為目的，非有足以破壞共同生
    活之重大事由，難以維持婚姻者，夫妻之一方不得依民法第一千零五十二條第二
    項規定請求離婚。是婚姻是否難以維持，應斟酌破壞夫妻共同生活之具體情事，
    是否客觀上達於動搖夫妻之共同生活，致夫妻已喪失維持婚姻之意欲以為斷，亦
    即婚姻是否已生破綻而無回復之希望，其難以維持婚姻之事實，是否已達於倘處
    於同一境況，任何人均將喪失維持婚姻希望之程度以決之（最高法院八十七年台
    上字第一三０四號、二四九五號判決參照）。經查：被告長期耽於賭博惡習，不
    顧家計，積欠鉅額賭債，偽簽原告之姓名於本票，致債主上門，使原告精神痛苦
    ，顯見被告賭博行為業已危及家庭生計之維持，造成原告精神及物質上之重大負
    擔，嚴重妨礙家庭生活之美滿幸福，再者，原告於本院審理時表示堅持離婚，足
    見其心理上所受傷害、痛苦更自不待言，而證人陳宛貞亦到庭表示：兩造現在呈
    冷戰的狀態，兩造只有在有事情的時候才講話，平常見面也不打招呼。對於父母
    親的婚姻我沒有意見等語；證人陳靜宜表示：兩造很少講話，只有在談錢的時候
    才講話等語，衡諸證人陳宛貞、陳靜宜係兩造所生之子女，均已成年，長期與兩
    造共同生活，關係同等密切，其證言堪可採信，可知兩造婚姻之破綻，迄今並未
    改善彌合。被告行為已嚴重破壞夫妻間之共同生活，情事自屬重大且其影響仍在
    繼續中，按婚姻以夫妻共同生活為目的，以誠摰互信為基礎，相互扶持，共同建
    立和諧美滿之家庭，本件兩造間之婚姻已生破綻而無回復之希望，且任何人處於
    同一情況下，亦均不願繼續維持婚姻生活，堪信本件兩造間確有難以維持婚姻之
    重大事由存在，而難以繼續彼此之共同婚姻生活無疑，而就該項離婚事由觀之，
    被告顯係應負責任之一方，有可歸責之事由。從而，原告依民法第一千零五十二
    條第二項請求判決離婚，洵屬正當，應予准許。
六、據上論結，本件原告之訴為有理由，並依民事訴訟法第七十八條，判決如主文。
中　　　華　　　民　　　國　　九十一　　年　　　七 　　月　　　十二　　日
                              臺灣臺中地方法院家事法庭
~B法　　　官　楊國精
右為正本係照原本作成
如對本判決上訴，須於判決送達後二十日內，向本院提出上訴狀，同時表明上訴理由
。
中　　　華　　　民　　　國　　九十一　　年　　　七　　　月　　　十二　　日
~B法院書記官
